【裁判字號】    89,交聲再,28
【裁判日期】    891031
【裁判案由】    聲請再審
【裁判全文】
臺灣高等法院刑事裁定                            八十九年度交聲再字第二八號
    再審聲請人
    即受判決人  甲○○
右列聲請人因過失傷害案件，對於本院八十九年度交上易字第二二四號，中華民國八
十九年七月十三日確定判決（台灣基隆地方法院八十八年度交易字第七一號、八十八
年度偵字第二四四二號），聲請再審，本院裁定如左：
    主  文
再審之聲請駁回。
    理  由
一、聲請意旨略以：因發現確實之新證據及重要證據漏未審酌，爰依刑事訴訟法第四
    百二十條第一項第六款及第四百二十一條之規定聲請再審，茲足以影響該確定判
    決者：（一）依據聲請人於事故現場實際勘驗結果得知，正確之撞擊地點係位於
    「忠一路上」之「右三快車道上」，亦即忠一路通過孝一路並經過天橋往前延伸
    約五十公尺處，而非忠一路鄰孝一路之路口處，因聲請人之汽車未通過交岔路口
    前採減速接近注意安全，小心通過為必然之駕駛行為，則判決理由其一聲請人之
    車輛應減速接近注意安全小心通過乙說，明顯與事實不符。（二）關於原判決中
    「閃紅燈表示停車再開‧‧‧方得續行」之部分，告訴人之機車必須待幹道車輛
    悉數通過後，方得橫越，並採二段式左轉前行，唯告訴人之機車是採橫向運動，
    因車速過快，剎車不及致撞擊被告車門左側中央處，因之告訴人之違規行為導致
    聲請人遭池魚之殃。（三）倘聲請人之前方車輛有突發狀況，聲請人剎車不及致
    撞擊前車，聲請人之保險桿將會受損，而今聲請人之保險桿全無擦撞痕跡，事故
    判決聲請人汽車行駛時應注意車前狀況，實乃不服，且車前狀況瞬息萬變，非應
    注意車前狀況乙說能涵蓋。且忠一路為七線道路，所謂二車併行之間隔係只汽車
    與汽車才是，而忠一路為基隆市最重要之交通動脈。車流量相當大，倘採取緊急
    剎車、向右打轉、加速前行等任何一項安全措施，均極易造成另一車禍之再度發
    生，同時亦無法避免此次車禍之發生。（四）由台灣省基宜區車輛行車事故鑑定
    報告、台灣省車輛行車事故覆議鑑定報告及告訴人應訊均未提及交岔路口，因之
    實際情形係告訴人行駛過忠一路、孝一路之交岔路口後左轉行駛，旋即採橫向運
    動，連闖四個快車道後攔腰撞及聲請人之汽車左側中央，非如判決所述汽車行至
    該路口時機車應已進入該交岔路口，且倘如判決理由所述，告訴人勢必遭聲請人
    正面撞擊為是，但聲請人之保險桿均無任何刮痕，此為重要證據漏未斟酌。（五
    ）事故當時下雨，聲請人車速原本不快，加之視野模糊，機車係採橫向運動，汽
    車又早已駛離孝一路口，事故地點正位於忠一路之右三快車道上，機車之行進方
    向造成汽車駕駛之安全死角，故聲請人於審理時才會稱未見機車自孝一路口駛出
    。（六）聲請人之汽車係手排，於事故後重返現場，於停止起駛方式前行五十公
    尺處測得車速為二十五至三十公里，忠一路、孝二路即事故現場前方約八十公尺
    ，係左轉上高速公路之起點，有大量汽車等候甚至回堵情形，聲請人之車速毫無
    快速之理由。聲請人於交通事故發生後採自然反應，為免緊急煞車而導致連環車
    禍，故採逐漸減速並啟動故障方向燈後，緩停於路邊，故聲請人之汽車距機車倒
    地處有二二‧三公尺遠。（七）事故現場係位於忠一路、孝一路之交岔路口前五
    十公尺之右三快車道，因之聲請人之汽車早已駛離閃黃燈之區域，因之判決理由
    認定聲請人行經閃黃燈之交岔路口未減速慢行難令聲請人誠服，爰依法提出再審
    之聲請云云。
二、按不得上訴於第三審法院之案件，其經第二審確定之有罪判決，以足生影響於判
    決之重要證據漏未審酌為理由而聲請再審者，應於原判決送達後二十日內為之，
    刑事訴訟法第四百二十四條規定甚明。本件聲請人據以聲請再審之原判決（即本
    院八十九年度交上易字第二二四號案件）係屬同法第三百七十六條規定不得上訴
    於第三審法院之案件，該案判決經查係早於八十九年七月二十六日已合法送達於
    聲請人，此有送達證書附卷可稽。茲聲請人於逾二十日後之八十九年八月三十一
    日始指摘原判決有如其所主張之證據漏未審酌，聲請再審，其程序顯屬違背規定
    。
三、次按刑事訴訟法第四百二十條第一項第六款所謂「發見確實之新證據」，係指就
    新證據之本身形式上觀察，毋須經調查程序顯然可認為足以動搖原確定之判決者
    ，且該證據於事實審法院判決前即已存在，祇因未發見，為法院及當事人所不知
    ，迨判決後始行發見者而言，最高法院八十四年度台抗字第六０號裁定著有明文
    。亦即該「新證據」須可認為確實具有足以動搖原確定判決，而對受判決人為更
    有利判決之「確實性」外，尚須具備該證據係在事實審法院於判決前已存在，因
    未經發見，不及調查斟酌，或審判時未經注意，至其後始行發見之「新規性」特
    質，始得據為聲請再審之原因。本件聲請意旨（六）所指，係於原確定判決後所
    為之主張，並非所謂已存在之證據而漏未審酌，是否勘驗現場，乃法院基於現
    場有無勘驗之考量，非證據資料有無審酌情事即無漏未審酌可言，此部分當與刑
    事訴訟法第四百二十條第一項第六款所定之再審事由不符。
四、縱上所述，本件聲請人所舉再審之理由（一）、（二）、（三）、（四）、（五
    ）、（七）屬重要證據漏未審酌之部分，因聲請程序不符刑事訴訟法第四百二十
    四條所定之法定期間，其程序顯係違背規定，而聲請人所舉再審理由（六）亦與
    刑事訴訟法第四百二十條第一項第六款所定聲請再審要件不符，應認再審之聲請
    為無理由，應予駁回。
五、據上論斷，應依刑事訴訟法第四百三十三條、第四百三十四條第一項，裁定如主
    文。
中      華      民      國    八十九    年      十      月    三十      日
                                臺灣高等法院刑事第二十五庭
                                    審判長法  官  許  國  宏
                                          法  官  袁  從  楨
                    法  官  洪  光  燦
右正本證明與原本無異。
不得再抗告。
                                          書記官  張  永  富
中      華      民      國    八十九    年      十一    月      二      日


司法院資訊處製作；財團法人民間司法改革基金會備份。
